臺灣高等法院刑事判決　　　　　　　　96年度上訴字第4586號
上　訴　人　臺灣士林地方法院檢察署檢察官
被　　　告　甲○○
上列上訴人因被告違反毒品危害防制條例案件，不服臺灣士林地
方法院96年度訴字第797號，中華民國96年9月20日第一審判決（
起訴案號：臺灣士林地方法院檢察署96年度毒偵字第1313號），
提起上訴，本院判決如下：
    主      文
上訴駁回。
    事實及理由
一、本件公訴意旨略以：被告甲○○前因施用毒品，經送觀察、
    勒戒及強制戒治後，於民國90年8月9日強制戒治期滿執行完
    畢，由臺灣高雄地方法院檢察署檢察官以90年度戒毒偵字第
    990號不起訴處分確定。復於95年5月間再犯施用第1級毒品
    海洛因及第2級毒品安非他命，經臺灣桃園地方法院以95年
    度訴字第1436號判決分別判處有期徒刑6月及3月，應執行有
    期徒刑7月確定（尚未執行）。仍不知悛悔，於前開違反毒
    品危害防制條例案件起訴後，法院尚未判決前，另基於施用
    第1級毒品海洛因之犯意，自95年12月間某日起至96年4月14
    日晚間11、12時許止，在臺北縣三重市○○○路109號及臺
    北縣蘆洲市○○路168號等地，以將海洛因捲入香煙吸食方
    式，每週2、3次之頻率，施用第1級毒品海洛因多次。嗣於9
    6年4月16日晚間11時40分許，因另案通緝，為警在臺北縣三
    重市○○○路109號查獲，經採尿送驗，始悉上情，因認被
    告甲○○涉有毒品危害防制條例第10條第1項之施用第1級毒
    品罪嫌。
二、按案件由犯罪地或被告之住所、居所或所在地之法院管轄，
    此為刑事訴訟法第5條第1項所明定。又依一定事實，足認以
    久住之意思，住於一定之地域者，即為設定其住所於該地。
    依一定事實，足認以廢止之意思離去其住所者，即為廢止其
    住所。民法第20條第1項、第24條另有明文。換言之，關於
    住所之認定，係採實質認定原則，即行為人主觀上須有久住
    之意思，客觀上並須有住於一定地域之事實，始足當之，一
    旦有離去其住所之事實，而該事實又足認行為人有廢止住所
    之意思者，即生廢止住所之法律效果。至於戶籍登記，戶籍
    法第20條至第22條固規定，遷出戶籍管轄區域3個月以上或
    由他戶籍管轄區域遷入3個月以上，應為遷出或遷入之登記
    ，在同一戶籍管轄區域內變更住址，應為住址便更登記，但
    戶籍登記僅有推定住所之效力，並非定義住所之唯一標準，
    關於住所之認定，仍應以民法之規定為據。
三、經查：
（一）依卷證資料所示，本件被告甲○○施用第1級毒品海洛因
      之犯罪行為地，係在臺北縣三重市○○○路109號查獲地
      及其於臺北縣蘆洲市○○路168號之居所等地，上開2地之
      管轄法院即臺灣板橋地方法院，依前揭刑事訴訟法規定，
      自有管轄權。
（二）檢察官於96年7月25日提起本件公訴時，被告戶籍係登記
      於臺北縣汐止市○○路○段621號16樓之8，依卷附法務部
      戶役政連結作業系統資料所示，被告係於94年10月21日遷
      入該址。惟被告於臺灣臺北地方法院檢察署檢察官偵查中
      陳稱：臺北縣汐止市戶籍地址係借友人家設籍，現不住該
      址，傳票請寄屏東縣新埤鄉○○路64號舊址家人代收等語
      （見毒偵字第1726號卷第12頁檢察官電話紀錄）。被告於
      原審訊問時復稱：係為了娶大陸配偶，所以才將戶籍放在
      該址，實際上沒有住過該處，亦無住在該處之意思等語（
      原審卷第18頁）。本件被告主觀上既無在上開戶籍登記地
      久住之意思，客觀上亦無住於該址之事實，揆諸前揭民法
      規定，自難認上開戶籍登記地為檢察官起訴時之被告住所
      地。
四、原審以臺北縣汐止市○○路○段621號16樓之8，非起訴時被
    告之住所地，認無管轄權，不經言詞辯論，判決移送有管轄
    權之臺灣板橋地方法院審理，於法要無不合。檢察官上訴意
    旨指摘原判決認事用法違誤，為無理由，應予駁回，並不經
    言詞辯論為之。
據上論斷，應依刑事訴訟法第368條、第372條，判決如主文。
中　　華　　民　　國　　96　　年　　11　　月　　12  　日
 　　　　　 刑事第十三庭  審判長法　官　曾德水
                                法　官　林婷立
                                法　官　談  虎
以上正本證明與原本無異。
如不服本判決，應於收受送達後十日內向本院提出上訴書狀，其
未敘述上訴之理由者並得於提起上訴後十日內向本院補提理由書
（均須按他造當事人之人數附繕本）。
                                書記官  黃家麟
中　　華　　民　　國　　96　　年　　11　　月　　12　　日
